臺灣高等法院高雄分院民事判決　　　　　　　　　　九十三年度上易字第二六八號
　　　上　訴　人　乙○○
　　　被 上 訴人　甲○○
　　　訴訟代理人　黃金龍律師
　　　複 代 理人　尤挹華律師
當事人間請求給付借款事件，上訴人對於民國九十三年八月三十一日臺灣高雄地方法
院九十一年度訴字第三五六一號第一審判決提起上訴，本院於九十三年十二月二十二
日言詞辯論終結，判決如下：
    主    　文
原判決關於命上訴人給付超過新台幣伍拾捌萬肆仟壹佰玖拾元本息部分，及該部分假
執行之宣告，暨訴訟費用（確定部分除外）之裁判均廢棄。
右開廢棄部分，被上訴人在第一審之訴及其假執行之聲請均駁回。
第一（確定部分除外）、二審訴訟費用由被上訴人負擔。
    事實及理由
一、本件被上訴人起訴主張：上訴人於民國八十八年三月間，向被上訴人借款新台幣
    （下同）一百萬元，約定月息二分，清償期為八十九年十二月三十一日，被上訴
    人先交付現金七十萬元予上訴人，嗣再將訴外人林湄所簽發，發票日為八十八
    年四月二十四日、付款人安泰商業銀行高雄分行、票號ΑΗ１７４８３８號、票
    面金額三十萬元之支票（以下簡稱系爭三十萬元支票）背書轉讓予上訴人，系爭
    三十萬元支票屆期經提示雖遭退票，但因上訴人與訴外人張珈瑋共同向林湄購
    買房屋，即持系爭三十萬元支票作為購買房屋價金之一部分，故被上訴人已交付
    一百萬元予上訴人。上訴人收受上開一百萬元後，即簽發發票日為八十九年十二
    月三十一日、付款人台灣土地銀行中正分行、票號ＣＣＡ0000000號、票
    面金額一百萬元之支票（以下簡稱系爭一百萬元支票）予被上訴人收執。未料借
    款後，上訴人僅支付第一個月之利息二萬元，即未再付息，屢向上訴人催討，上
    訴人均置之不理，被上訴人乃於九十年四月十九日提示系爭一百萬元支票，因拒
    絕往來而遭退票，為此本於民法第四百七十八條借款返還請求權及票據法第一百
    二十六條之票款給付請求權，請求法院擇一判決上訴人應給付被上訴人一百萬元
    ，及自起訴狀繕本送達翌日起至清償日止按年息百分之五計算之利息等語。（原
    審法院判決上訴人應給付被上訴人八十八萬四千一百九十元（即借款一百萬元扣
    除扺銷之十一萬五千八百零一十元之債權），及自九十一年十二月十四日起至清
    償日止按年利率百分之五計算之利息。並駁回被上訴人其餘之請求，就敗訴部分
    ，未據被上訴人聲明不服，已告確定。又上訴人就敗訴中之五十八萬四千一百九
    十元本息部分，亦未上訴而告確定）被上訴人於本院聲明求為判決：（一）上訴
    駁回。（二）訴訟費用由上訴人負擔。
二、上訴人則以：系爭三十萬元支票屆期經提示因存款不足而遭退票，上訴人並未取
    得此部分之借款三十萬元。又訴外人張珈瑋向林湄購買房屋之價金已於八十八
    年四月十五日全部給付完畢，而系爭三十萬元支票之發票日為八十八年四月二十
    四日，如何以該支票扺付部分房屋價款？果如被上訴人所稱以系爭三十萬元支票
    扺付房屋價款，則何以系爭三十萬元支票仍在上訴人持有中？故被上訴人應就其
    所主張上訴人以系爭三十萬元支票向林湄扺付三十萬元房屋買賣價款負舉證責
    任。上訴聲明：求為判決：（一）原判決關於命上訴人給付超過五十八萬四千一
    百九十元本息部份廢棄。（二）右廢棄部份，被上訴人在第一審之訴駁回。（三
    ）第一、二審訴訟費用除命上訴人負擔部份外，餘由被上訴人負擔。
三、兩造不爭執事項：（一）上訴人於八十八年三月間，向被上訴人借款一百萬元，
    被上訴人交付現金七十萬元及系爭三十萬元支票予上訴人。（二）系爭三十萬元
　　支票係由被上訴人背書後交予上訴人，屆期經訴外人張珈瑋提示因存款不足而遭
  　退票，系爭三十萬元支票現仍在上訴人持有中，尚未兌現。（三）上訴人於收受
    被上訴人所交付之七十萬元現金及系爭三十萬元支票後，簽發系爭一百萬元支票
    予被上訴人，被上訴人於九十年四月十九日提示系爭一百萬元支票因拒絕往來而
    遭退票。
四、兩造爭執事項：被上訴人能否請求上訴人返還就系爭三十萬元支票部分之借款？
    茲分述如下：
（一）查，系爭三十萬元支票係由訴外人張珈瑋於八十八年四月二十六日提示，因存
      款不足而遭退票，該支票現由上訴人持有中，尚未兌現等情，為兩造所不爭執
      ，並有該支票及退票理由單在卷可證（見本院第四八至五十頁），自堪認屬實
      。是果如被上訴人所主張系爭三十萬元支票業經上訴人與訴外人張珈瑋持之作
      為其等向訴外人林湄購買房屋之部分價金，則系爭三十萬元支票理應由林
      湄持有，訴外人張珈瑋如何能於系爭三十萬元支票屆期提示該支票？上訴人現
      又如何能持有該系爭三十萬元支票？故被上訴人主張上訴人與訴外人張珈瑋持
      系爭三十萬元支票向林湄購買房屋，作為價金之一部分云云，不足採信。又
      系爭三十萬元支票現由上訴人持有中，不因張珈瑋曾於八十八年四月二十六日
      提示系爭三十萬元支票，即認上訴人已將系爭三十萬元支票之票據權利移轉予
      張珈瑋，故被上訴人主張上訴人已將系爭三十萬元支票之票據權利移轉予張珈
      瑋云云，亦無足取。
（二）次查，被上訴人主張上訴人在原審法院八十八年自字第四四七號偽造文書刑事
      案件中，於刑事答辯狀內已承認曾持面額「一百萬元」之支票向被上訴人調借
      一百萬元，再交付予林湄，該紙支票已兌現云云，固據其提出該刑事答辯狀
      為證（見原審卷第四十至四二頁），然上訴人於該刑事答辯狀係承認「張珈瑋
      」向上訴人借用面額「一百萬元」之支票，持向被上訴人借款一百萬元，再交
      付予林湄，該「一百萬元」支票「已兌現」等情，核與本件被上訴人主張「
      上訴人」持面額一百萬元支票向其借款一百萬元，該一百萬元支票經提示因拒
      絕往來而「遭退票」之事實不符，顯然上開二筆一百萬元借款並非同一，故上
      訴人於該刑事答辯狀所為之陳述顯與本件系爭三十萬元支票無涉，尚難因上訴
      人於上開刑事案件中承認另紙面額「一百萬元」之支票已兌現，即認本件系爭
      三十萬元支票亦已兌現，該部分借款已交付，故上訴人之上開主張，不足採信
      。
（三）此外，被上訴人未能舉證證明就系爭三十萬元支票之借款部分，確已交付上訴
      人，是上訴人主張系爭三十萬元支票未兌現，故被上訴人並未給付此三十萬元
      借款，自不得請求上訴人返還三十萬元等語，尚堪採信。被上訴人請求上訴人
      返還上開三十萬元，即屬無據。
五、綜上所述，被上訴人就其交付予上訴人系爭三十萬元支票之借款部分，本於借貸
    及票據之法律關係，請求上訴人給付三十萬元，及自九十一年十二月十四日起至
    清償日止按年利率百分之五計算之利息，為無理由，不應准許。其假執行之聲請
    亦失所附麗，應併予駁回。原審判命上訴人給付該三十萬元，及自九十一年十二
    月十四日起至清償日止按年利率百分之五計算之利息，並為假執行之宣告，自有
    未洽。上訴意旨就此部分指摘原判決不當，求予廢棄改判，為有理由。自應由本
    院予以廢棄改判如主文第二項所示。
六、本件事證已臻明確，兩造其餘攻擊防禦方法於判決結果不生影響，故不再一一論
    述，併此明。
七、據上論結，本件上訴為有理由，依民事訴訟法第四百五十條、第七十八條，判決
    如主文。
中　　　華　　　民　　　國　　九十三　　年　　　十二　　月　　三十一　　日
                                        民事第三庭
                                            審判長法  官   張國彬
                                                  法  官   徐文祥
                                                  法  官   鄭月霞
正本係照原本作成。
不得上訴。
中　　　華　　　民　　　國　　九十三　　年　　　十二　　月　　三十一　　日
                                              法院書記官   魏文常
